【裁判字號】    99,易,2076
【裁判日期】    991022
【裁判案由】    家暴傷害
【裁判全文】
臺灣板橋地方法院刑事判決              99年度易字第2076號
公  訴  人  臺灣板橋地方法院檢察署檢察官
被      告  甲○○
上列被告因家暴傷害案件，經檢察官提起公訴（99年度調偵字第
982 號），本院判決如下：
    主  文
甲○○犯傷害直系血親尊親屬罪，處有期徒刑伍月，如易科罰金
，以新臺幣壹仟元折算壹日。
    事  實
一、甲○○與乙○○○為母子關係，2 人間具有家庭暴力防治法
    第3 條第3 款規定之家庭成員關係。甲○○於民國97年8 月
    24日上午某時，在其位於臺北縣泰山鄉○○路○ 段72巷1 號
    4 樓之住處內，因同住於該處之乙○○○向甲○○叨唸甲○
    ○向其借款未還之事，甲○○因而心生不滿，竟基於傷害直
    系血親尊親屬身體之犯意，持拖把毆打乙○○○，致乙○○
    ○受有左大腿及右手臂挫傷、皮下出血等傷害。
二、案經乙○○○訴由臺灣臺北地方法院檢察署（下稱臺北地檢
    署）呈請臺灣高等法院檢察署核轉臺灣板橋地方法院檢察署
    （下稱板橋地檢署）檢察官偵查起訴。
    理  由
一、訊據被告甲○○矢口否認有何傷害犯行，辯稱：當天伊拿拖
    把本來只是要嚇告訴人，只是一時失控打到告訴人右小腿2
    下，但告訴人並未因此受傷，伊隔天有向告訴人道歉，告訴
    人也說沒關係，後來告訴人於99年9 月1 日自行離開伊住處
    ，伊不知道告訴人驗傷時的傷勢是如何造成的，那些傷勢與
    伊無關云云。經查：
  (一)程序方面：
  1.證人即告訴人乙○○○曾於99年4 月16日檢察官偵查中到庭
    具結作證，其向檢察官所為之言詞陳述，並無證據證明有何
    顯不可信之情況，且與本案待證事實相關，依刑事訴訟法第
    159 條之1 第2 項規定，得為證據。
  2.卷附臺北市立聯合醫院忠孝院區病患乙○○○之病歷資料（
    含急診護理記錄、急診醫囑單、急診病歷等）及臺北市政府
    消防局救護紀錄表各1 份，均係從事業務之人於業務上製作
    之紀錄文書，並無證據證明該等文書有何顯不可信之情況，
    且與被告是否犯罪之待證事實相關，依刑事訴訟法第159 條
    之4 第2 款規定，均得為證據。
  (二)實體方面：
  1.被告與告訴人乙○○○係母子關係，曾同住在被告位於臺北
    縣泰山鄉○○路○ 段72巷1 號4 樓之住處內，並曾於同住期
    間之97年8 月24日上午，因告訴人向被告叨唸被告向其借款
    未還之事而發生衝突等事實，業據被告坦承在卷，而證人即
    告訴人乙○○○已於偵訊時具結證稱：98年2 月11日驗傷診
    斷書之傷勢（即告訴人之左大腿及右手臂挫傷、皮下出血，
    98年2 月11日係醫院開立驗傷診斷書之日期，見臺北地檢署
    98年度發查字第1047號偵查卷第17-18 頁）是因為被告打伊
    而受傷，被告是在他位於泰山的住家打伊的，該傷勢是被告
    97年8 月24日打伊所致等語（見板橋地檢署98年度偵字第29
    405 號偵查卷第9 頁），復於本院審理時具結證稱：（97年
    9 月2 日伊去忠孝醫院驗傷之受傷原因）被告跟伊借錢，伊
    跟他要錢，他拿拖把打伊，這是伊住在他泰山家的時候的事
    情，何時打的伊忘記了，被告打伊的時候，被告的2 個小孩
    在場，被告妻子不在家出去了，被告不應該又向伊借錢又打
    伊，後來伊回松山（住處），腳不能走，是救護車送伊去醫
    院，被告是用2 支綁在一起、新的白鐵的、尚未使用的扁扁
    拖把，用要拖地的位置（頭的位置）的部分打伊，伊被打的
    時間是一大早剛睡醒，被告拿走伊的印章，還打伊，不能這
    樣等語（見本院99年10月7 日審判筆錄）。而告訴人確曾於
    97年9 月2 日在其位於臺北市○○區○○街300 巷36號3 樓
    之住處，因肢體無力、肢體疼痛等症狀，經臺北市政府消防
    局派遣救護車，將其送往臺北市立聯合醫院忠孝院區（即原
    臺北市立忠孝醫院）就醫，經診斷結果其傷勢為左大腿及右
    手臂挫傷、皮下出血，此有臺北市立聯合醫院忠孝院區告訴
    人之病歷資料（含急診護理記錄、急診醫囑單、急診病歷等
    ）及臺北市政府消防局救護紀錄表各1 份、告訴人受傷照片
    5 張（見板橋地檢署99年度調偵字第982 號偵查卷第5-9 、
    11頁）附卷可稽。本院審酌告訴人與被告係母子關係，屬極
    親近之血親，被告為告訴人撫養長大之親生子女，情分深厚
    ，若告訴人於97年9 月2 日就醫時所診斷出之傷勢並非被告
    毆打造成，與被告無涉，告訴人實無甘冒誣告及偽證罪責（
    誣告罪或偽證罪之刑度均較被告涉犯之傷害直系血親尊親屬
    罪為重），於偵審中一再堅定指稱上開傷勢係遭被告毆打造
    成之動機及必要，此外，參以被告對曾於犯罪事實欄所示時
    、地因告訴人向其叨唸其借款未還之事，而與告訴人發生衝
    突一事並不爭執等情，足認被告確曾於上開時、地持拖把毆
    打告訴人，致告訴人受有左大腿及右手臂挫傷、皮下出血等
    傷害，被告辯稱其只是一時失控打到告訴人右小腿2 下，告
    訴人並未因此受傷云云，顯係事後卸責之詞，不足採信。
  2.再查，告訴人乙○○○於本院審理中以證人身分作證時，雖
    無法具體指出遭被告毆打之日期為何（即距離就醫之日多少
    天），然衡諸常情，一般人之記憶常隨著時間經過漸趨模糊
    、淡忘，而告訴人於本院審理中到庭作證時（99年10月7 日
    ），距離受傷之日期已超過2 年，其對遭被告毆打之日期為
    何此項細節已記憶模糊，無法精確、具體說明，並不違常情
    ，尚難因告訴人於本院審理中無法具體指出遭被告毆打之日
    期為何，即認其所為其餘證詞不足採信，併此敘明。
  3.另證人即被告之妻陳貞惠固於本院審理時具結證稱：伊與被
    告同住在泰山鄉○○路之住處，告訴人於97年6 月中到97年
    9 月1 日間也同住在該處，97年8 月24日當天，伊早上出去
    ，約1 小時後回來，聽被告說有跟告訴人爭執，被告有打告
    訴人，但是沒有說用什麼東西打，也沒說打哪裡，伊有特別
    注意告訴人，但沒有發現告訴人身上有傷，告訴人走路沒問
    題，當天晚上也有跟大家聊天，看不出來有發生這件事情，
    告訴人沒有講被打這件事情，只有被告跟伊說，告訴人於97
    年9 月2 日到醫院就醫發現右手臂、左大腿受傷的事伊本來
    不知道，本件提告後才知道，伊不知道告訴人為何會受傷，
    也沒有親眼見過告訴人有上開受傷情形云云（見本院99年10
    月7 日審判筆錄）。惟證人陳貞惠為被告之妻，與被告同住
    ，並共同育有子女，2 人間關係親近，利害相關，衡情證人
    陳貞惠實有偏頗坦護被告之動機及可能，足認證人陳貞惠前
    開所述，係屬迴護附和被告之詞，不足據為對被告有利之認
    定。
  4.綜上所述，本件事證明確，被告上開傷害犯行已堪認定。
二、按家庭暴力者，謂家庭成員間實施身體或精神上不法侵害之
    行為；家庭暴力罪者，謂家庭成員間故意實施家庭暴力行為
    而成立其他法律所規定之犯罪，家庭暴力防治法第2 條第1
    款、第2 款分別定有明文。本件被告與告訴人係母子關係（
    即直系血親），具有家庭暴力防治法第3 條第3 款所定之家
    庭成員關係，被告所為前開傷害犯行，雖屬家庭暴力防治法
    第2 條第2 款之家庭暴力罪，惟因家庭暴力防治法之上開條
    文並無罰則規定，是以此部分犯行應僅依刑法傷害罪之規定
    予以論罪科刑，合先敘明。是核被告所為，係犯刑法第277
    條第1 項、第280 條之傷害直系血親尊親屬罪，應依刑法第
    280 條之規定加重其刑。本院審酌被告係告訴人之子，竟僅
    因細故即持拖把毆打告訴人成傷，行為實有不當，且迄未與
    告訴人達成和解，惟念被告並無前科，有臺灣高等法院被告
    前案紀錄表在卷可參，及其犯罪動機、目的、手段、犯後態
    度、告訴人所受傷勢等一切情狀，量處如主文所示之刑，並
    諭知易科罰金之折算標準，以資懲儆。
據上論斷，應依刑事訴訟法第284 條之1 、第299 條第1 項前段
，刑法第277 條第1 項、第280 條、第41條第1 項前段，刑法施
行法第1 條之1 ，判決如主文。
本案經檢察官李美金到庭執行職務。
中    華    民    國    99    年    10    月    22    日
                  刑事第十八庭  法  官  楊筑婷
如不服本判決應於收受本判決後10日內向本院提出上訴書狀，並
應敘述具體理由，如未敘述上訴理由者，應於上訴期間屆滿後20
日內補提理由書狀於本院（均須按他造當事人之人數附繕本）「
切勿逕送上級法院」。
                                書記官  傅淑芳
中    華    民    國    99    年    10    月    22    日
附錄本案判決論罪科刑法條：
中華民國刑法第277條
傷害人之身體或健康者，處3 年以下有期徒刑、拘役或1 千元以
下罰金。
犯前項之罪因而致人於死者，處無期徒刑或7 年以上有期徒刑；
致重傷者，處3 年以上10年以下有期徒刑。
中華民國刑法第280條
對於直系血親尊親屬，犯第277 條或第278 條之罪者，加重其刑
至二分之一。

司法院資訊處製作；財團法人民間司法改革基金會備份。
